# 关于融资租赁承租人会计处理

提问人：anywayhuang 时间：2011-07-04 21:21:12
请教一下各位老师: 1.融资租赁承租人一方，假设，根据租赁协议规定，租赁期满（ 5 年）时有权续租（ 2 年），并且在租赁开始日可以合理确定承租人将会行使这种选择权，那么租赁期应确定为 7 年，累计折旧的计提、融资费用的分摊都应该按 7 年来计算，但如果到协议期满（ 5 年后），由于各种原因承租人不再续租，此时应将相关科目余额转出： 借：长期应付款 累计折旧 贷：固定资产未确认融资费用 但由于之前是按 7 年来计算的，此时各科目肯定都会有余额，而且长期应付款净额与固定资产净额一般来说是不相等的，即上述分录是不平的，那这个差额应该计入什么科目呢？需不需要追溯调整呢？ 2.在准则讲解第 315 页，未担保余值发生变动时的处理那里，其中一句说“将未担保余值减少额与由此所产生的租赁投资净额的减少额的差额，借记‘未实现融资收益’科目，贷记‘资产减值损失’科目”，但接下去的例22-9是直接用租赁投资净额的减少额做金额的，请问哪种是正确的？另外，在例22-9中，未担保余值减值为 500 ，相应的未实现融资收益也减少了 500 ，此时为什么不是直接“借：未实现融资收益 500 ；贷：资产减值损失500”，而要用上述的那个差额呢？

回答人：chenyiwei
第一个问题，需要考虑导致承租人在到期后不再行使续租权的原因。在导致该变化的事项发生的年度按照会计估计变更作出处理，包括但不限于调整标的固定资产的剩余折旧年限、未确认融资费用的摊销年限等。在极端情况下，如果导致该变化的事项是在 5 年期满前一天发生的，则返还该固定资产，相应核销各相关科目时的差额应计入当期损益（营业外支出）。

提问人：airbit 时间：2012-02-22 17:46:30
回复 chenyiwei 的帖子
陈版，能帮忙解答下第二个问题？谢谢！
在 2010 准则讲解第 351 页，未担保余值发生变动时的处理那里，其中一句说“将未担保余值减少额与由此所产生的租赁投资净额的减少额的差额，借记‘未实现融资收益’科目，贷记‘资产减值损失’科目”，但接下去的例22-9是直接用租赁投资净额的减少额，该怎么理解这句话？
2008 年 6 月 30 日租赁投资净额的减少额（141168.97-140614.92=554.05）甚至大于未担保余值减少额 500 ，该怎么做分录？谢谢！

回答人：chenyiwei
抱歉，这个问题在实务中几乎是碰不到的。有空时研究一下。抱歉！